臺灣高等法院刑事判決　　　　　　　　 94年度上易字第375號
上　訴　人
即　被　告　甲○○
選任辯護人　黃勝和律師
上列上訴人因恐嚇案件，不服臺灣臺北地方法院93年度易字第
1341 號，中華民國94年1月31日第一審判決（起訴案號：臺灣臺
北地方法院檢察署93年度偵字第15705號），提起上訴，本院判
決如下：
    主  文
原判決撤銷。
甲○○連續以加害生命、身體之事，恐嚇他人致生危害於安全，
處有期徒刑月，如易科罰金，以佰元折算壹日。
    事  實
一、甲○○因與前妻姜又立（又名姜又文）有多起訴訟案件而心
    生不滿，竟基於恐嚇之概括犯意，連續於下列時間，以甲○
    ○所有0000000000號行動電話，撥打姜又立之0000000000號
    行動電話，於語音信箱留言及利用不知情之年籍不詳他人透
    過傳送簡訊之方式，以加害生命、身體之事，恐嚇姜又立，
    使其因此心生畏懼而致生危害於安全：
    (一)92 年11月19日14時46分43秒傳送簡訊至姜又立上開行動
      電話，表示：「妳和恬恬跟我的恩怨，我不可能跟妳們就
      這樣算了，妳做好心理準備，當我出現在妳們面前，所有
      後果妳一個人承擔，絕對沒有歡笑，只會有痛哭一場，這
      條路是妳逼我走的」等加害生命、身體之文字。
    (二)92年11月22日21時7分35秒發送簡訊至姜又立上開行動電
      話，表示：「臺北是很小的，我經常開著轎車與妳擦身而
      過，希望妳能騎慢一點，若我沒看錯，妳騎的是一台新車
      ，所知的事，範圍也已縮小了，請妳專心騎車」等加害生
      命、身體之文字。
    (三)92年11月28日某時於姜又立上開行動電話語音信箱留言表
      示：「人若沒做虧心事，也不用去南投要錢，也不用去阿
      娟那兒去討錢，有閒就要去拜訪妳了，現在啦，妳爸現在
      像是一隻瘋狗，妳把我弄成這樣，妳試試看，賭大一點，
      再賭大一點，我真正是一隻瘋狗啦，姜又立，妳會有報應
      啦」、「摩托車騎到哪兒盯到哪兒，騎幾公里不直到要不
      要向妳報告一下，臺北市最近風景不錯，我也拍了很多照
      片，不知道要不要寄給妳看一下呢，啊，騎慢一點啊，高
      婉恬和妳我想要替妳們買個保險好不好」、「我再跟妳講
      明一點啦，不要緊啦，姜又立，答應我，妳有膽再打電話
      來激我，妳盡量激我，我現在跟妳講明一些，我一步步跟
      妳講，我真的把範圍縮的很小了」等加害生命、身體之言
      語。
    (四)92年12月8日某時於姜又立上開行動電話語音信箱留言表
      示：「妳所告的官司都妳贏了，妳要求的500,000不可能
      啦，法官沒判給妳啦，那妳最近盡量將這兩個小孩帶去吃
      得好一點，要玩帶去玩啊，心理做好準備一下吧，我替姜
      珊立背罪啦，老媽要告的啦，妳告我的啦，這兩條我都會
      叫妳把他吞下去，試試看」、「妳最好出來跟我處理好，
      死姜又立，試試看啦，妳爸我這輩子跟妳玩到底啦，妳沒
      出來跟我處理清楚試試看，我絕對讓妳沒機會的啦」、「
      等我若出現在妳的面前就不是這樣了啦」等加害生命、身
      體之言語。
二、案經告訴人姜又立訴由臺灣臺北地方法院檢察署檢察官偵查
    起訴。
    理  由
一、訊據上訴人即被告甲○○固坦承傳送前揭事實欄所示之簡訊
    及語音信箱留言，惟否認有恐嚇之犯行，辯稱：係告訴人姜
    又立先打電話罵我，還傳簡訊給我，所以我才回傳簡訊及留
    言，我沒有恐嚇的意思云云。經查：
　　(一)上揭事實欄所示被告上開傳送簡訊及語音信箱留言之內容
  　　，有卷附簡訊內容翻拍照片、語音信箱留言譯文及錄音帶
    　可證（見第63號偵查卷20至24-1頁）。且告訴人即被害人
      姜又立於原審審理時亦結證稱：「我的所有資料，他都知
      道，他說要來騷擾我，也知道我車在哪裡，我心理很恐懼
      」、「他在語音信箱講的非常毒，他要買保險就是要給我
      及我的女兒死」、「他的意思是如果我不出面跟他解決婚
      姻關係，或與他聯絡，他就給我死，他不會跟我好好的講
      」、「我到現在都還很害怕。我不知道他下一次會告什麼
      」、「簡訊是另外一個女子傳的，因為被告不會傳簡訊」
      等語明確（見原審卷第40頁反面至41頁）。被告亦坦承
      ：「我是因為在另外傷害案件，姜又立叫高婉恬作偽證，
      我很生氣」（見原審卷第31頁）、「我受不了，因為高婉
      恬當小偷被我打，她媽媽（即告訴人）叫她作偽證，我被
      判刑」（見第15705號偵查卷第11頁）、「我不識字，我
      看不懂」、「簡訊是我朋友幫我傳的」（見原審卷第30頁
      反面、第42頁）。另查被告曾於91年間因傷害告訴人而經
      其聲請原審核發保護令獲准，嗣經本院民事庭駁回抗告確
      定在案，此有原審91年家護字第385號民事通常保護令、
      本院91年度家護抗字第265號民事裁定附卷可參（見第63
      號偵查卷第10至19頁），之後並互相訴請離婚，而由原審
      以92年度婚字第52號判決准被告與告訴人離婚確定，亦有
      該判決附卷可稽（同上卷第42頁以下）。此外，告訴人並
      曾告訴被告違反家庭暴力防治法、家庭暴力之傷害以及妨
      害家庭等案件，有臺灣臺北地方法院檢察署檢察官92年度
      偵字第291號、93年度偵字第113 06號、93年度偵字第157
      05號不起訴處分書在卷可查（同上卷第40至41頁、第1570
      5號偵查卷第16頁）。足徵被告與告訴人之間確實糾紛不
      斷，又認為告訴人叫高婉恬於他案中作偽證，因此心生不
      滿，而出於恐嚇之意思發送上開簡訊內容及語音信箱留言
      等情，堪以認定。
    (二)按刑法第305條之恐嚇罪，所稱以加害生命、身體、自由
　　　、名譽、財產之事，恐嚇他人者，係指以使人生畏怖心為
  　　目的，而通知將加惡害之旨於被害人而言（最高法院52年
    　度臺上第751號判例參照）。查被告上開簡訊及留言內容
      ，既係起因於對告訴人之不滿，而其內容又包括「所有後
      果妳一個人承擔，絕對沒有歡笑，只會有痛哭一場」、「
      請妳專心騎車」、「我真正是一隻瘋狗啦，姜又立，妳會
      有報應啦」、「我想要替妳們買個保險好不好」、「妳沒
      出來跟我處理清楚試試看，我絕對讓妳沒機會的啦」等，
      足以指涉將加害告訴人生命、身體之文字及言語，且告訴
      人姜又立亦因此心生畏懼，則被告以使人生畏怖心為目的
      ，而通知將加惡害之旨於告訴人之犯行，實可認定，被告
      辯稱非基於恐嚇之意云云，顯係卸責之詞，不足採信。本
      案事證明確，被告犯行堪以認定，應依法論科。
二、核被告所為，係犯刑法第305條之恐嚇危害安全罪。被告利
    用不知情之他人傳送簡訊，為間接正犯，應論以正犯之罪。
    ；其先後多次恐嚇犯行，時間緊接，方法相同，觸犯構成要
    件相同之罪，顯係基於概括犯意為之，為連續犯，應依刑法
    第56條規定，以一罪論。
三、原審予被告論罪科刑，固非無見。惟查：依公訴意旨本件
    被害人為姜又立、高婉恬，原判決僅論被害人姜又立之部分
    ，尚有未洽；關於被告於92年11月14日傳送簡訊予告訴人
    表示：「恬恬（指姜又立之女兒高婉恬）今年的生日禮物，
    我是要送到學校還是家裡，要送一個特別一點的禮物讓他永
    生難忘，她真是妳一手栽培的好女兒，希望她會珍惜這份禮
    物」等詞，此部分不成立恐嚇犯行（詳後述），原判決誤認
    應成立恐嚇罪；被告係利用不知情之他人傳送簡訊，為間
    接正犯，原審疏未審酌，亦有不合。被告上訴否認犯行，固
    無理由，惟原判決既有上開可議，應由本院將原判決予以撤
    銷改判。爰審酌被告與被害人姜又立離婚後，竟又屢次騷擾
    ，無視他人自由生活之權利，對於告訴人心理產生陰影與危
    害，且犯罪後又飾詞辯解，否認犯行，毫無悔意，惟其所使
    用之手段並非嚴重，雖導致告訴人心生畏懼，然告訴人曾於
    92年11月15日傳簡訊表示「自己沒本事，只會瞎攪，你多打
    簡訊，對我愈有利」（見第63號偵查卷第154頁），以致被
    告益生不滿而嗣傳送如事實欄所示之簡訊及語音信箱留言之
    動機，及其生活狀況與智識程度等一切情狀，量處有期徒刑
    月，並諭知易科罰金之折算標準，以佰元折算壹日。
四、公訴意旨另以：被告於92年11月14日傳送簡訊予告訴人表
    示：「恬恬今年的生日禮物，我是要送到學校還是家裡，要
    送一個特別一點　的禮物讓他永生難忘，她真是妳一手栽
  　培的好女兒，希望她會珍惜這份禮物」，及如事實欄所示
    事實中危害被害人高婉恬生命、身體部分之恐嚇文字及言語
    ，認被告涉犯刑法第305條之恐嚇危害安全罪云云。惟按刑
    法第305條之恐嚇危害安全罪，其恐嚇之加害內容，須有直
    接或間接實現或支配之可能性，始能成立本罪；又恐嚇之方
    法，須直接或間接對被害人為之，如僅行為人在外揚言加害
    並未對於被害人為害惡之通知，尚難構成本罪（最高法院52
    年台上字751號判例意旨參照）。查上開簡訊內容固經被告
    坦承係其請友人傳送，惟被害人姜又立於原審審理時證稱：
    「（問：92年11月14日他傳簡訊說要送生日禮物給你女兒，
    是何意思？）他要我女兒生日來做法，讓我們心神不寧，還
    說要調我父親姜陽波的魂來嚇我們」（見原審卷第40頁反面
    ），顯然其恐嚇內容不具可支配性，自不能成立本罪。又其
    恐嚇被害人高婉恬部分，並未據高婉恬提起告訴，且檢察官
    亦不能證明高婉恬確受該惡害之通知而心生畏怖，自不能僅
    以告訴人收到上開簡訊及語音信箱留言而推論被告高婉恬亦
    同為受害。惟公訴人認此部份與上開有罪部分具有連續犯
    裁判上一罪關係，部分如成立犯罪，則與上揭有罪部分有
    想像競合之裁判上一罪關係，故均不另為無罪之諭知。
據上論斷，應依刑事訴訟法第369條第一項前段、第364條、第
299條第1項前段，刑法第56條、第305條、第41條第1項前段，罰
金罰鍰提高標準條例第1條前段、第2條，判決如主文。
本案經檢察官蔡薰慧到庭執行職務
中　　華　　民　　國　　94　　年　　5 　　月　　13　　日
　　　　　　　　　刑事第十五庭審判長法  官  陳榮和
                                    法　官　蔡國在
                                    法  官  張正亞
以上正本證明與原本無異。
不得上訴。
                                    書記官  劉麗芬
中　　華　　民　　國　　94　　年　　5 　　月　　13　　日
附錄本案論罪科刑法條全文
中華民國刑法第305條
以加害生命、身體、自由、名譽、財產之事，恐嚇他人致生危害
於安全者，處二年以下有期徒刑、拘役或三百元以下罰金。
